【裁判字號】    99,消債聲,174
【裁判日期】    991026
【裁判案由】    聲請免責
【裁判全文】
台灣台中地方法院民事裁定           99年度消債聲字第174號
    聲  請  人
    即  債務人  癸○○
    代  理  人  陳育騏
    相  對  人
    即  債權人  台北富邦商業銀行股份有限公司
    法定代理人  午○○
    相  對  人
    即  債權人  兆豐國際商業銀行股份有限公司
    法定代理人  乙○○
    代  理  人  丁○○
    相  對  人
    即  債權人  庚○(台灣)商業銀行股份有限公司
                （含「美商庚○銀行股份有限公司」）
    法定代理人  管國霖
    相  對  人
    即  債權人  澳商澳盛銀行集團股份有限公司台北分公司
                （原「荷商荷蘭銀行股份有限公司台北分公司」）
    法定代理人  卯○○
    相  對  人
    即  債權人  甲○（台灣）商業銀行股份有限公司
              （原「香港商香港上海匯豐銀行股份有限公司」）
    法定代理人  壬○○
    相  對  人
    即  債權人  板信商業銀行股份有限公司
    法定代理人  辰○○
    相  對  人
    即  債權人  聯邦商業銀行股份有限公司
    法定代理人  丙○○
    相  對  人
    即  債權人  永豐商業銀行股份有限公司
    法定代理人  辛○○
    相  對  人
    即  債權人  玉山商業銀行股份有限公司
    法定代理人  黃永仁
    代  理  人  戊○○
    相  對  人
    即  債權人  萬泰商業銀行股份有限公司
    法定代理人  巳○○
    相  對  人
    即  債權人  大眾商業銀行股份有限公司
    法定代理人  子○○
    代  理  人  丑○○
    相  對  人
    即  債權人  日盛國際商業銀行股份有限公司
    法定代理人  寅  ○
    相  對  人
    即  債權人  金陽信資產管理股份有限公司
                （原「陽信商業銀行股份有限公司」）
    法定代理人  己○○
上列當事人間因消費者債務清理事件，債務人聲請更生，經本院
裁定開始清算程序並同時終止清算程序，本院裁定如下：
    主    文
債務人癸○○不免責。
    理    由
一、按債務人有下列各款情形之一者，法院應為不免責之裁定，
    但債務人證明經普通債權人全體同意者，不在此限：一、於
    七年內曾依破產法或本條例規定受免責；二、隱匿、毀損應
    屬清算財團之財產，或為其他不利於債權人之處分；三、捏
    造債務或承認不真實之債務；四、因浪費、賭博或其他投機
    行為，致財產顯然減少或負擔過重之債務，而生開始清算之
    原因；五、於清算聲請前一年內，已有清算之原因，而隱瞞
    其事實，使他人與之為交易致生損害；六、明知已有清算原
    因之事實，非基於本人之義務，而以特別利於債權人中之一
    人或數人為目的，提供擔保或消滅債務；七、隱匿、毀棄、
    偽造或變造帳簿或其他會計文件之全部或一部，致其財產之
    狀況不真確；八、故意於財產及收入狀況說明書為不實之記
    載，或有其他故意違反本條例所定義務之行為，消費者債務
    清理條例第134條定有明文。
二、經查：
  (一)債務人癸○○聲請消費者債務清理事件，前經本院裁定開始
    清算程序，嗣並經裁定終止清算程序確定在案，有本院99年
    度消債清字第125號民事裁定附卷可考。
  (二)本件債務人聲請更生，前雖經本院於99年 5月20日裁定開始
    更生程序在案，惟債務人所提之更生方案，卻未能依消費者
    債務清理條例第59條、第60條規定獲得債權人會議之可決｛
    到場之債權人台北富邦商業銀行股份有限公司、澳商澳盛銀
    行集團股份有限公司台北分公司、聯邦商業銀行股份有限公
    司、永豐商業銀行股份有限公司、玉山商業銀行股份有限公
    司、萬泰商業銀行股份有限公司、大眾商業銀行股份有限公
    司、日盛國際商業銀行股份有限公司均表示不同意，另兆豐
    國際商業銀行股份有限公司、庚○（台灣）商業銀行股份有
    限公司〈還款須達五成〉、甲○（台灣）商業銀行股份有限
    公司、板信商業銀行股份有限公司〈比照甲○（台灣）銀行
    〉、金陽信資產管理股份有限公司則以具狀表示不同意｝。
    而聲請人於99年 7月21日所提正式更生方案，對積欠之新臺
    幣(下同）2,336,679元債務，僅願分8年48期每2月 1期償還
    14,000元，合計672,000元，償還百分之28.76之債務，清償
    比例顯然過低。
  (三)矧，依債權人所提出債務人之前之消費明細觀之，債務人消
    費內容為代償債務｛93年4月6日80,000元、93年4月28日100
    ,000元、93年5月4日99,906元、94年8月6日58,310元｝、信
    用貸款｛93年4月7日80,000元、93年6月15日100,000元、93
    年8月23日120,000元、94年 1月19日150,000元、94年3月22
    日48,000元｝、預借現金｛93年11月40,000元、93年12月35
    ,000元、94年 1月118,000元、94年2月154,500元、94年3月
    88,000元、94年 4月69,186元、94年5月36,200元、94年6月
    44,300元、94年 9月21,450元｝、美容｛喜麗美美容企業（
    92年12月26日10,000元、40,000元）、彭村梅美容魔力店（
    93年11月 2日10,000元、93年11月4日10,000元、93年11月7
    日10,000元、93年11月19日16,600元）｝、保險｛華南產物
    （93年9月1日11,309元）、國際紐約人壽、富邦人壽、富邦
    產物｝、兒童教育｛優兒教育資訊（94年 6月13日30,000元
    ）、林氏圖書（94年 6月10日7,800元、1,950元）｝、電子
    ｛全國電子（93年 3月18日35,960元、93年7月20日1,190元
    、93年7月29日4,339元）、燦坤（93年5月11日5,980元）｝
    、百貨公司｛中友百貨｝、服飾｛諾爾服飾、WHYAND 1、高
    堤兒、奇農服飾｝、汽車｛車寶貝汽車百貨、里陽汽車百貨
    、源順車用音響、野田汽車百貨｝、旅遊｛中盟旅行社94年
    7月15日12,500元、CHUNG MENG TRAVEL 94年11月21日12,00
    0元、日本國、錸捷聯合旅行社（93年 5月14日6,800元）｝
    、其他｛友泉店、東森購物、全景開發多媒體公司（93年5
    月24日7,800元）｝ ｛另有大賣場（惠康百貨、家樂福、特
    力屋、興農超市、德安購物、頂好、美華泰進口精品百貨、
    精靈島精品百貨、屈臣氏、遠百企業、萬家福、四季精品百
    貨、名佳美精緻生活館、MEEICHYI精品、長宏家庭百貨、大
    買家）、加油站、嬰兒用品（嬰兒寶適育精品、丁兒寶適育
    精品、鑫兒寶適育精品、麗兒采家、布拉格童裝店、愛的世
    界、瑪瑪寶寶用品、瑋誠童裝）、藥妝店（丁丁藥局）、書
    店、餐廳（泰米餐廳、德安購物〈餐廳〉、SKY LARKRESTAU
    R〈加州風味餐廳〉 、貴族世家）、大北京北方餐廳、電信
    資費｝（債務人陳稱借貸係用以支應生活費用，惟債務人日
    常生活之用品，大抵均係以刷卡方式支應，兩相對照，債務
    人陳述已然不實）等，而其每月消費額度時有逾越薪資總額
    之情事，此有債權人提出之消費帳明細及本院製作之消費明
    細表附卷可稽，如是上述消費性質非生活必要之支出，而係
    奢侈、浪費之性質，而非屬日常生活所須，且其消費逾越可
    得支配之所得。
三、綜上，債務人之消費紀錄既然有奢侈、浪費以致負擔過重債
    務，而生開始清算之原因，而債權人表示不同意免責，且本
    件債務人又無法證明其業經普通債權人全體之同意，則依上
    揭說明，本件債務人不得免責，爰裁定如主文。
中    華    民    國    99    年    10    月    26    日
                  民事庭法  官  顏世傑
上為正本係照原本作成
如對本裁定抗告應於送達後10日內向本院提出抗告狀，並繳納新
台幣1000元之裁判費。
中    華    民    國    99    年    10    月    26    日
                        書記官  張峻偉

司法院資訊處製作；財團法人民間司法改革基金會備份。
